臺灣桃園地方法院刑事判決　　　　　　　100年度訴字第667號
公　訴　人　臺灣桃園地方法院檢察署檢察官
被　　　告　吳明晏
選任辯護人　邱清銜律師
　　　　　　劉楷律師
　　　　　　段思妤律師
被　　　告　戴永光
指定辯護人　公設辯護人林銘宏
　　　　　　潘麗茹律師
被　　　告　羅鉅順
選任辯護人　詹豐吉律師
被　　　告　徐偉森
選任辯護人　劉哲睿律師
　　　　　　林鈺雄律師
上列被告因強盜等案件，經檢察官提起公訴（100年度偵字第855
9號），本院判決如下：
    主  文
吳明晏犯非法持有可發射子彈具殺傷力之槍枝罪，處有期徒刑
年貳月，併科罰金新臺幣壹萬元，罰金如易服勞役，以新臺幣壹
仟元折算壹日。扣案之仿BERETTA 廠92FS型半自動手槍換裝土造
金屬槍管具殺傷力之改造手槍壹支（含彈匣壹只，槍枝管制編號
：0000000000號）及具殺傷力之口徑九釐米制式子彈
壹顆均沒收；又共同犯結夥攜帶兇器強盜罪，處有期徒刑年捌
月，扣案之仿BERETTA 廠92FS型半自動手槍換裝土造金屬槍管具
殺傷力之改造手槍壹支（含彈匣壹只，槍枝管制編號：0000
000000號）及具殺傷力之口徑九釐米制式子彈壹顆均沒收
。應執行有期徒刑伍年，併科罰金新臺幣壹萬元，罰金如易服勞
役，以新臺幣壹仟元折算壹日。扣案之仿BERETTA 廠92FS型半自
動手槍換裝土造金屬槍管具殺傷力之改造手槍壹支（含彈匣壹只
，槍枝管制編號：0000000000號）及具殺傷力之口徑
九釐米制式子彈壹顆均沒收。
戴永光共同犯結夥攜帶兇器強盜罪，處有期徒刑年拾月，扣案
之仿BERETTA 廠92FS型半自動手槍換裝土造金屬槍管具殺傷力之
改造手槍壹支（含彈匣壹只，槍枝管制編號：00000000
00號）及具殺傷力之口徑九釐米制式子彈壹顆均沒收。
羅鉅順共同犯結夥攜帶兇器強盜罪，處有期徒刑年捌月，扣案
之仿BERETTA 廠92FS型半自動手槍換裝土造金屬槍管具殺傷力之
改造手槍壹支（含彈匣壹只，槍枝管制編號：00000000
00號）及具殺傷力之口徑九釐米制式子彈壹顆均沒收。
徐偉森共同犯結夥攜帶兇器強盜罪，處有期徒刑年柒月，扣案
之仿BERETTA 廠92FS型半自動手槍換裝土造金屬槍管具殺傷力之
改造手槍壹支（含彈匣壹只，槍枝管制編號：00000000
00號）及具殺傷力之口徑九釐米制式子彈壹顆均沒收。
    事  實
一吳明晏明知可發射子彈具有殺傷力之改造槍枝及具殺傷力之子
  彈，為槍砲彈藥刀械管制條例列管之管制槍彈，未經主管機關
  許可，不得無故持有，竟基於持有上述管制槍彈之犯意，於民
  國98年5 、6 月間某日晚上，在桃園縣中壢市青果市場附近向
  真實姓名年籍不詳綽號「小阿廖」之成年男子，以新臺幣（下
  同）20,000元之價格，購得可發射子彈具殺傷力之仿BERE TTA
  廠92FS型半自動手槍製造之改造手槍1 支（含彈匣1 只；槍枝
  管制編號：0000000000號）；具殺傷力之制式子彈（口徑9mm
  ）2 顆（起訴書誤載為制式子彈3 顆，應予更正；其中制式子
  彈1 顆因鑑定試射，而裂解變形，已不具殺傷力）、具殺傷力
  之非制式子彈（直徑9.0mm 金屬彈頭）1 顆及不具殺傷力之非
  制式子彈1 顆，嗣將前開具殺傷力之槍彈置於其位於桃園縣楊
  梅市○○路207 巷2 弄1 號之住處內持有之。
二緣戴永光與前所任職、位在桃園縣中壢市○○路之展新停車場
  ，因薪資糾爭，心生不滿，而於不詳之日某時與徐偉森閒聊談
  及此事，徐偉森遂告知戴永光有關吳明晏持有前開具有殺傷力
  之槍彈一事，嗣於100 年3 月5 日前3 日之某時，在桃園縣中
  壢火車站附近之伯爵賓館停車場內，吳明晏、戴永光、羅鉅順
  及徐偉森共同基於意圖為自己不法所有之強盜犯意聯絡，商議
  由吳明晏提供前開客觀上具有殺傷力，可供兇器使用之前開槍
  彈予戴永光、羅鉅順下手實施，吳明晏及徐偉森則負責把風之
  分工模式，行搶展新停車場，謀議既定，遂於100 年3 月5 日
  凌晨5 時許，由吳明晏駕駛車牌號碼3378-ZB 號自用小客車，
  搭載戴永光、羅鉅順及徐偉森前往展新停車場，由吳明晏將前
  開車輛停放至展新停車場旁之元化路上，於車內吳明晏並交付
  前開具有殺傷力之槍彈予戴永光、羅鉅順下車而持用，吳明晏
  及徐偉森則在車上把風；戴永光及羅鉅順旋持前開具殺傷力槍
  彈下車，由戴永光戴其所有之黑色口罩行至停車場內之收費亭
  後，持前開具殺傷力之槍彈由背後指著該停車場管理員邱博淵
  ，恫稱：「轉過去」等語，再由羅鉅順接手持槍抵住邱博淵之
  後腦，恫以：「我只是求財而已，不然要請你吃子彈」等語，
  致邱博淵無法抗拒之際，由戴永光打開停車亭內之抽屜強取7,
  000 元，得手後二人快步跑回前開吳明晏所駕駛之上開車輛內
  後逃逸，吳明晏並讓戴永光等三人在中壢火車站下車，並約定
  翌日即100 年3 月6 日上午某時，在桃園縣平鎮市「大潤發賣
  場」內，吳明晏、羅鉅順及徐偉森各分得1,500 元，餘2,500
  元則歸由戴永光，所盜得之款項並均花用殆盡。嗣經邱博淵等
  人報警，並於100 年3 月27日於中壢市○○路上為警查獲，且
  當場扣得前開具殺傷力之槍彈，始悉上情。
三案經桃園縣政府中壢分局報告臺灣桃園地方法院檢察署檢察官
  偵查起訴。
    理  由
一證據能力部分：
  按被告以外之人於審判外之言詞或書面陳述，除法律有規定者
  外，不得作為證據，刑事訴訟法第159 條第1 項定有明文。又
  被告以外之人於審判外之陳述，雖不符刑事訴訟法第159 條之
  1 至第159 條之4 之規定，而經當事人於審判程序同意作為證
  據，法院審酌該言詞陳述或書面陳述作成時之情況，認為適當
  者，亦得為證據；當事人、代理人或辯護人於法院調查證據時
  ，知有同法第159 條第1 項不得為證據之情形，而未於言詞辯
  論終結前聲明異議者，視為有前項之同意；刑事訴訟法第159
  條之5 亦定有明文。對本判決下列所引各項供述證據，檢察官
  、被告吳明晏、戴永光、羅鉅順、徐偉森及其辯護人於本院審
  理中均不爭執其證據能力（見本院100 年度訴字第667 號卷第
  179 頁反面），且於本院言詞辯論終結前亦未聲明異議，本院
  審酌各該證據作成時之情況，並無不當或顯不可信之情況，且
  認為適當，依上揭規定，該等供述證據，自得作為證據，核先
  敘明。
二認定犯罪事實所憑之證據及理由：
(一)上揭事實，業據被告吳明晏、戴永光、羅鉅順及徐偉森於本院
  審理程序中供承不諱（見本院100 年度訴字第667 號卷第179
  頁），核與證人即展新停車場管理員邱博淵於警詢及偵訊中證
  述之情節相符，並有現場勘查照片15幀扣案足稽。又扣案之手
  槍、子彈顆經送請內政部警政署刑事警察局以檢視法、性能檢
  驗法、試射法鑑定結果，認前揭手槍1 支係改造手槍（含彈匣
  1 只，槍枝管制編號：0000000000號），由仿BERETTA 廠92
  FS型半自動手槍製造之槍枝，換裝土造金屬槍管而成，擊發功
  能正常，可供擊發適用子彈使用，具有殺傷力；前揭子彈4 顆
  ，經鑑定結果為：(1)其中2 顆均係口徑9.0 mm制式子彈，採樣
  1 顆試射，可擊發，認具殺傷力。(2)其中1 顆係非制式子彈，
  由金屬彈殼直徑9.0mm 金屬彈頭而成，經試射，雖可擊發，惟
  發射動能不足，認不具殺傷力。(3)其中1 顆係非制式子彈，由
  金屬彈殼直徑9.0mm 金屬彈頭而成，經試射，可擊發，認具殺
  傷力，此有卷附該局100 年5 月19日刑鑑字第1000046093 號
  鑑驗書足查（見100 年度偵字第8559號卷第219 頁），準此，
  足認被告四人之任意性自白確與事實相符，堪以採信，且扣得
  之改造手槍及子彈3 顆（含制式子彈2 顆及非制式子彈1 顆）
  均具有殺傷力無誤。
(二)按強盜罪之構成，固以其所實施之強暴、脅迫是否已達於使人
  不能抗拒之程度為必要，惟是否不能抗拒，應就社會一般通念
  ，在客觀上是否足以抑制被害人之意思自由為斷；又按所謂使
  被害人達於不能抗拒之程度者，須行為人所使用之方法，在客
  觀上使被害人處於不能抗拒或難於抗拒，致不能保持其對財物
  或財物上利益之現實支配力而言，亦即依行為人當時行為之性
  質及當時存在之具體事實情狀可抑制被害人之抗拒即足當之，
  至被害人實際上有無反抗，與本罪之成立要無影響，此有最高
  法院71年度台上字第1040號、81年度台上字第867 號、83年度
  台非字第223 號及80年度台上字第4075號判決意旨可資參照。
  查被告戴永光、羅鉅順為本件強盜犯行時，係攜帶前揭具有殺
  傷力之槍彈前往展新停車場，有意憑此使在場被害人不敢反抗
  ，就本件整體犯罪行為及當時存在之具體事實觀察，並徵諸社
  會一般通念，堪認被告戴永光、羅鉅順在展新停車場內實施之
  強暴行為，已達使被害人不能抗拒之程度，合於強盜罪之犯罪
  構成要件。
(三)綜上所述，本件事證明確，被告四人之犯行堪以認定，應予依
  法論科。
三論罪科刑部分：
(一)按共同實施犯罪行為之人，在合同意思範圍內，相互利用他人
  之行為，以達其犯罪之目的，原不必每一階段均參與，祇須分
  擔犯罪行為之一部，即應對於全部所發生之結果共同負責。而
  共同正犯之意思聯絡，不限於事前有所協議，於行為當時，基
  於相互之認識，以共同犯罪之意思參與者，亦無礙於共同正犯
  之成立。另按以自己犯罪之意思而參與犯罪，無論其所參與者
  是否犯罪構成要件之行為，皆為正犯。是以事前同謀，事後分
  贓，並於實施犯罪之際，擔任在外把風，顯係以自己犯罪之意
  思而參與犯罪，即應認為共同正犯，並應計入結夥人數之內，
  此有最高法院93年度台上字第3332號判決意旨、95年台上字第
  3886號判決意旨可資參照。茲被告四人共同基於意圖為自己不
  法所有之犯意，由被告戴永光、羅鉅順持被告吳明晏所提供上
  開具殺傷力之槍彈，以上開強暴、脅迫之方式，至使被害人邱
  博淵無法抗拒，強取上開財物，另由被告吳明晏駕駛前開車輛
  搭載被告徐偉森在旁接應、把風，被告四人對彼此行為顯已相
  互有所認識，並互相利用，自應就上開加重強盜犯行共同負責
  ，並應同計入結夥人數之內。
(二)次按所謂持有，非必親自持有，如以共同犯罪之意思，事先具
  有犯意合致，而由其中一人實施，即有共同犯罪之存在。本件
  被告吳明晏原本即持有前開具殺傷力之槍彈，雖強盜過程是被
  告戴永光、羅鉅順手持前開具殺傷力之槍彈為兇器，惟被告四
  人既均係在場共同實行強盜犯行，共同正犯間以行為分擔相互
  利用，自應共負持有具殺傷力之改造手槍、子彈等罪責。
(三)是核被告四人所為，均係犯刑法第330 條第1 項之結夥三人以
  上攜帶凶器加重強盜既遂罪、槍砲彈藥刀械管制條例第8 條第
  4 項之未經許可持有具有殺傷力之改造手槍罪、同條例第12條
  第4 項非法持有子彈罪。被告四人就本件強盜犯行，有犯意聯
  絡及行為分擔，皆為共同正犯。被告戴永光、羅鉅順及徐偉森
  所犯加重強盜、持有改造手槍、子彈等罪，因持有槍、彈同時
  為加重強盜罪之攜帶兇器行為，屬一行為觸犯數罪名之想像競
  合犯，應從一重之加重強盜罪處斷，此有最高法院97年度台上
  字第1880號判決意旨可資參照。公訴人雖未就被告徐偉森持有
  改造手槍、子彈之犯行起訴，惟該部分犯行與已起訴部分，有
  裁判上一罪關係，為起訴效力所及，本院自得併予審理。又被
  告吳明晏所犯上開持有其他可發射子彈具有殺傷力之改造手槍
  罪及加重強盜罪間，係先持有前開具殺傷力之槍彈後始另行起
  意犯本案之強盜犯行，其犯意各別，行為互異，應予分論併罰
  ，公訴人認被告吳明晏所犯上述未經許可持有改造手槍與加重
  強盜2 罪，為想像競合，應從一重之加重強盜罪處斷，容有誤
  會，併此敘明。
(四)按刑法第59條規定犯罪之情狀可憫恕者，得酌量減輕其刑，其所
  謂「犯罪之情狀」，與同法第57條規定科刑時應審酌之一切情
  狀，並非有截然不同之領域，於裁判上酌減其刑時，應就犯罪
  一切情狀（包括第57條所列舉之10款事項），予以全盤考量，
  審酌其犯罪有無可憫恕之事由（即有無特殊之原因與環境，在
  客觀上足以引起一般同情，以及宣告法定低度刑，是否猶嫌過
  重等），以為判斷，此有最高法院95年度台上字第6157號判決
  意旨可資參照。查被告吳明晏、戴永光、羅鉅順、徐偉森所犯
  加重強盜罪，其法定刑為7 年以上有期徒刑，刑度可謂重大，
  然同為加重強盜之人，其原因動機不一，犯罪情節未必盡同，
  其行為所造成危害社會之程度自屬有異，法律科處此類犯罪，
  所設之法定最低本刑卻同為7 年以上有期徒刑，不可謂不重。
  於此情形，倘依其情狀處以較輕之有期徒刑，即足以懲儆，並
  可達防衛社會之目的者，自非不可依客觀之犯行與主觀之惡性
  二者加以考量其情狀是否有可憫恕之處，適用刑法第59條之規
  定酌量減輕其刑，期使個案裁判之量刑，能斟酌至當，符合比
  例原則。被告吳明晏、戴永光、羅鉅順、徐偉森所犯加重強盜
  之犯行，行為固屬不當，應予非難，然渠等係因戴永光與展新
  停車場之薪資糾紛，為求出氣，致罹重典，故其犯罪情節相對
  於好逸惡勞、不思循正當途徑賺取錢財，僅因缺錢花用，以強
  盜手段獲取不法財物者，顯然較輕，且本案強盜所得非鉅，又
  被告戴永光、羅鉅順雖持前開具殺傷力之槍彈威嚇被害人等強
  取財物，然並未傷及被害人邱博淵，態度尚非兇惡，且被告吳
  明晏、戴永光、羅鉅順、徐偉森亦與被害人邱博淵及展新停車
  場達成和解，準此，本院參酌上開各情，並就被告等四人客觀
  之犯行與主觀之惡性加以考量其犯罪情狀，認非不可憫恕，爰
  依刑法第59條之規定，就本件加重強盜之行犯分別減輕其刑。
(五)爰審酌被告吳明晏明知持有之改造手槍、子彈具有殺傷力，非經
  許可不得持有，竟予持有，且因被告戴永光與被害人有金錢糾
  紛而憤恨時，竟與戴永光、羅鉅順、徐偉森仍出於共同犯罪之
  意思，提供作案目標及工具，對社會治安及被害人之損害情節
  ，本件強盜所得之財物金額及強盜過程中尚未傷人，並已與被
  害人和解，兼衡被告四人素行、智識程度、所用手段、所生危
  害及犯罪後之態度等一切情狀，分別量處如主文所示之刑，並
  就併科罰金部分，諭知易服勞役之折算標準，且就被告吳明晏
  部分，定其應執行之刑，以示懲儆。
(六)扣案之改造手槍1 支（含彈匣一只，槍枝管制編號：00000000
  00號）及制式子彈1 顆，均為違禁物，不問屬於犯人與否，應
  依刑法第38條第1 項第1 款規定宣告沒收。至其餘扣案之3 顆
  子彈，其中1 顆非制式子彈經鑑定無殺傷力，另2 顆子彈（制
  式子彈及非制式子彈各1 顆），於鑑定過程中試射擊發而失其
  效能，不具殺傷力，故均不宣告沒收。又被告戴永光為本件犯
  行時所穿載之黑色口罩一只，並非違禁物，且未扣案，為免執
  行困難，爰不併予宣告沒收，併此敘明。
據上論斷，應依刑事訴訟法第299 條第1 項前段，槍砲彈藥刀械
管制條例第8 條第4 項、第12條第4 項，刑法第11條前段、第28
條、第330 條第1 項、第55條、第42條第3 項前段、第51條第5
款、第38條第1 項第1 款，判決如主文。
案經檢察官陳睿明到庭執行職務
中    華    民    國   100    年    11    月    30    日
                  刑事第十四庭審判長法  官  鍾雅蘭
                                    法  官  郭俊德
                                    法  官  張永輝
以上正本證明與原本無異。
如不服本判決應於收受判決後10日內向本院提出上訴書狀，並應
敘述具體理由。其未敘述上訴理由者，應於上訴期間屆滿後20日
內向本院補提理由書( 均須按他造當事人之人數附繕本) 「切勿
逕送上級法院」。
                                    書記官  張良煜
中    華    民    國   100    年    11    月    30    日
附錄論罪科刑法條：
刑法第330條
中華民國刑法第330 條（加重強盜罪）
犯強盜罪而有第321 條第1 項各款情形之一者，處7 年以上有期
徒刑。
前項之未遂犯罰之。
槍砲彈藥刀械管制條例第8條第4項、第12條第4項
槍砲彈藥刀械管制條例第8條
未經許可，持有、寄藏或意圖販賣而陳列第 1 項所列槍枝者，
處 3 年以上 10 年以下有期徒刑，併科新臺幣 7 百萬元以下罰
金。
槍砲彈藥刀械管制條例第12條
未經許可，持有、寄藏或意圖販賣而陳列子彈者，處 5 年以下
有期徒刑，併科新台幣 300 萬元以下罰金。